【裁判字號】    97,交訴,43
【裁判日期】    971230
【裁判案由】    毒品危害防制條例等
【裁判全文】
臺灣桃園地方法院刑事判決              97年度交訴字第43號
公  訴  人  臺灣桃園地方法院檢察署檢察官
被      告  乙○○
選任辯護人  陳俊隆律師
上列被告因傷害等案件，經檢察官提起公訴（96年度偵字第
17850 號），本院判決如下︰
    主  文
乙○○被訴傷害及毀損罪部分均公訴不受理；又被訴販賣第一級
毒品、服用毒品不能安全駕駛（含妨害公眾往來罪）、肇事逃逸
部分均無罪。
    理  由
壹、公訴不受理部份（即被告被訴傷害、毀損部分）：
一、公訴意旨略以：乙○○於96年7 月15日22時35分許為警採集
    尿液前26小時、96小時內，在某不詳處所施用第一級毒品海
    洛因及第二級毒品安非他命後（施用毒品部分，業據本院96
    年度毒聲字第1155號裁定觀察勒戒），已達不能安全駕駛動
    力交通工具之程度，於同日18時許駕駛車牌號碼為V9-3323
    號之自用小客車搭載甲○○欲，行經桃園縣八德市○○路
    576 號前因形跡可疑為警盤查，乙○○為躲避查緝，竟高速
    駕駛該車脫逃，於同日20時50分許行至桃園縣桃園市○○路
    與江南三街口時，因車速過快失控（乙○○所涉服用毒品不
    能安全駕駛交通工具罪另為無罪判決），先後撞擊丁○○所
    騎乘之腳踏車，以及丙○○所駕駛車牌號碼為G8-1358 號之
    自用小客車，致使丁○○因而受有下背挫傷、頭部外傷之傷
    害，其所騎乘之腳踏車亦毀損不堪使用；丙○○所搭載之乘
    客戊○○亦受有頭部挫傷之傷害，因認被告乙○○涉犯刑法
    第277 條第1 項之傷害罪嫌及第354 條毀損罪嫌等語。
二、按「告訴乃論之罪，告訴人於第一審辯論終結前，得撤回其
    告訴」、「告訴乃論之罪，其告訴經撤回者，應諭知不受理
    之判決」，刑事訴訟法第238 條第1 項、第303 條第3 款分
    別定有明文，且依同法第307 條規定，不受理判決得不經言
    詞辯論為之。
三、查本件被告乙○○因前揭傷害等案件，經檢察官提起公訴，
    認被告係犯刑法第277 條第1 項之傷害罪及同法第354 條之
    毀損罪。惟依同法第287 條前段及第357 條之規定，上述案
    件均須告訴乃論，茲據告訴人戊○○於97年10月7 日當庭表
    示與被告和解，並撤回上開告訴等語，又告訴人丁○○於本
    院審理中即97年12月16日具狀撤回對於被告之上述案件之告
    訴，此有告訴人所提之撤回刑事告訴狀1 紙在卷可稽，揆諸
    前開說明，本院自得不經言詞辯論，逕為諭知此部分不受理
    之判決。
貳、無罪部分（即被告被訴販賣第一級毒品、服用毒品不能安全
    駕駛、肇事逃逸部分）
一、證據能力之認定：按被告以外之人於審判外之言詞或書面陳
    述，除法律有規定者外，不得作為證據。被告以外之人於審
    判外之陳述，雖不符前四條（指刑事訴訟法第159 條之1 至
    第159 條之4） 之規定，而經當事人於審判程序同意作為證
    據，法院審酌該言詞陳述或書面陳述作成時之情況，認為適
    當者，亦得為證據。刑事訴訟法第159 條第1 項、第159 條
    之5 第1 項，分別定有明文。查被告及辯護人對卷內的書證
    及物證，均不爭執其證據能力，本院審酌該證據亦具可信性
    且適當，是依傳聞法則例外之「同意性」規定，證人審判外
    之證言具證據能力。
二、公訴意旨略以：乙○○96年7 月15日13時許，在桃園縣中壢
    市某真實姓名不詳綽號「木瓜」家中，以新臺幣（下同）
    6000元之代價，販賣第一級毒品海洛因予甲○○。乙○○又
    於96年7 月15日22時35分許為警採集尿液前26小時、96小時
    內，在某不詳處所施用第一級毒品海洛因及第二級毒品安非
    他命後，已達不能安全駕駛動力交通工具之程度，於同日18
    時許駕駛車牌號碼為V9-3323 號之自用小客車搭載甲○○欲
    收取當日販賣海洛因之代價6000元。嗣乙○○駕駛上揭車輛
    行經桃園縣八德市○○路576 號前因形跡可疑為警盤查，乙○○為躲避查緝，竟高速駕駛該車脫逃，於當日20時50分許
    行至桃園縣桃園市○○路與江南三街口時，因車速過快失控
    ，先後撞擊丁○○所騎乘之腳踏車，以及丙○○所駕駛車牌
    號碼為G8-1358 號之自用小客車，致使丁○○因而受有下背
    挫傷、頭部外傷之傷害，其所騎乘之腳踏車亦毀損不堪使用
    ；丙○○所搭載之乘客戊○○亦受有頭部挫傷之傷害，乙○○駕車肇事使人受傷後，竟未思留在現場處理救助，反逕自
    下車逃離現場，而遭員警圍捕制服云云。
三、公訴意旨認被告乙○○涉有前揭犯行，係以：(1)證人甲○○
    於警詢、偵查中之證述；(2)證人丁○○、丙○○、戊○○警
    詢、偵查中之證述；(3)臺灣檢驗科技股份有限公司所出具被
    告之驗尿報告；(4)道路交通事故現場圖及照片10張；(5)證人
    即員警林獻祥、許曜麟之證述等證據資料，為其主要論斷之
    依據。
四、按「犯罪事實應依證據認定之，無證據不得認定犯罪事實」
    、「不能證明被告犯罪者，應諭知無罪之判決」，刑事訴訟
    法第154 條第2 項、第301 條第1 項分別定有明文。申言之
    ，犯罪事實之認定應憑證據，如未能發現相當證據，或證據
    不足以證明，自不能以推測或擬制之方法，作為裁判基礎（
    最高法院40年台上字第86號判例意旨參照）；且認定犯罪事
    實所憑之證據，雖不以直接證據為限，間接證據亦包括在內
    ，然而無論直接證據或間接證據，其為訴訟上之證明，須於
    通常一般之人均不致有所懷疑，而得確信其為真實之程度者
    ，始得據為有罪之認定，倘其證明尚未達到此一程度，而有
    合理之懷疑存在而無從使事實審法院得有罪之確信時，即應
    由法院為諭知被告無罪之判決（最高法院76年台上字第4986
    號判例意旨參照）。再者，檢察官對於起訴之犯罪事實，仍
    應負提出證據及說服之實質舉證責任。倘其所提出之證據，
    不足為被告有罪之積極證明，或其指出證明之方法，無從說
    服法院以形成被告有罪之心證，基於無罪推定之原則，自應
    為被告無罪判決之諭知（參照最高法院92年台上字第128 號
    判例意旨）。
五、訊據被告乙○○堅決否認有何公訴人所指之上開部分犯行，
    辯稱：伊沒有販賣毒品、伊確實於96年7 月15日於龍南路住
    處有施用海洛因、安非他命各一次，但沒有不能安全駕駛、
    是警察先撞伊導致失控，伊肇事後就下車察看，警察就將伊
    制伏，沒有肇事逃逸等語。經查：
（一）、關於被告被訴販賣第一級毒品部分
  1、共犯甲○○雖於偵查中先證稱：96年7 月15日伊在乙○○
     車上是因為伊跟他買毒品欠他錢，要拿錢給他。當天跟乙○○購買安非他命云云。而後又稱：伊用6 千元跟他購買
     海洛因0.9 公克，之前就先跟乙○○拿過海洛因，6 千塊
     先欠著，被逮捕那天是準備要還錢給他，我沒有向乙○○
     購買安非他命。伊是在96年7 月15日中午1 、2 點在中壢
     市龍岡消防對附近，在一個朋友綽號「木瓜」的家中向乙○○購買的。向乙○○購買的海洛因，伊當天4 點多已經
     吸掉了。被抓到驗尿只有二級毒品反應，伊想應該是沒代
     謝掉，伊那天拿到海洛因本來就要直接給乙○○錢，是乙○○跟我說他有事情在忙，跟我約晚上6 、7 點才還他，
     後來他開車跟我約在外面跟我拿6 千元，我就上車不到5
     分鐘就被警察追云云（見偵查卷第85-86 頁）。復於本院
     審理時證稱：96年7 月15日下午2 、3 點，伊在龍岡消防
     隊附近一個朋友叫做木瓜朋友家跟被告拿海洛因0.9 公克
     ，當時說要給他6 千元，因為當時身上沒有錢，錢是後面
     被抓的時候才給的，那時候在車上就是要還中午拿海洛因
     的錢，當時引擎是開動的停在路旁。伊當日下午4 時就施
     用海洛因，伊也經常施用安非他命云云（見本院卷第36-44
     頁）。究竟甲○○是跟被告購買海洛因或安非他命，其於
     偵查中供述並不一致，而經本院調閱本院96年度桃簡字第
     2477號簡易判決，甲○○於被查獲當天驗尿結果確實檢出
     甲基安非他命陽性反應，並沒有海洛因反應，其稱於當日
     下午已將向被告購買海洛因吸掉了，尚屬有疑；又證人甲○○對於當時是何因未將購買毒品價金當場交付被告，而
     延遲至當日晚上才約定交付，證人甲○○前稱：「是乙○○跟我說他有事情在忙」，而後又稱：「因為當時身上沒
     有錢」，其購買毒品時未當場交付價金之原因前後供述不
     一致，此為毒品買賣交易之重要事項，其證詞不一；，再
     參以甲○○描述之購買海洛因之流程，倘若甲○○是遭逮
     捕當日下午當面跟被告購買海洛因，何以不將6 千元價金
     當場交付而是約在同日晚上6 、7 點交付，販賣毒品為重
     罪，豈有因為如甲○○所言：是乙○○跟我說他有事情在
     忙，跟我約晚上6 、7 點才還他，而將交付毒品及價金之
     行為分開進行而增加遭緝獲風險之理，復檢視本件卷宗，
     並無法解釋為何甲○○於警詢中在員警誘導下均未供稱有
     向被告乙○○購買海洛因（見偵查卷第17頁），何以至偵
     查中遽供稱向被告購買海洛因之緣由，是否因甲○○搭乘
     被告駕駛自小客車肇事，而遭員警查獲施用毒品之犯行，
     而心生不滿，自不得而知。
 2、 按施用毒品者，其所稱向某人購買之供述，須補強證據以
     擔保其供述之真實性。良以施用毒品者其供述之憑信性本
     不及於一般人，況施用毒品者其供出來源，因而破獲者，
     法律復規定得減輕其刑，其有為偵查機關誘導、或為邀輕
     典而為不實之陳述之可能，其供述之真實性自有合理之懷
     疑，必須補強證據佐證，以擔保其供述之真實性，俾貫澈
     刑事訴訟無罪推定及嚴格證明之基本原則（最高法院96年
     度臺上字第1029號判決要旨參照）。本件查獲時所扣得知
     電子秤、分裝袋、安非他命經被告承認皆為其所有，而電
     子秤經本院依職權送鑑定，檢出甲基安非他命、愷他命、
     海洛因之成分，有憲兵司令部刑事鑑識中心鑑定書在卷，
     仍無法排除被告用以購買毒品時確認重量是否足夠或因施
     用毒品成癮，為秤重分裝以供自己逐次施用並避免施用過
     量之可能性。被告對於甲○○是為了還錢而上被告駕駛之
     自小客車並不否認（本院卷第108 頁），雖遇警盤查即開
     車逃逸，仍不能以此推論有販賣第一級毒品之犯罪事實。
     本件除甲○○前後不一致之單一證述，並無其他補強證據
     擔保其證詞真實性。
  3、綜上，被告被訴販賣第一級毒品部分尚乏積極證據足認被
     告有販賣第一級毒品之行為，罪既有疑，即應從有利被告
     之認定，尚難逕以販賣第一級毒品罪相繩，此部份應為無
     罪之諭知。至起訴書中雖未記載扣得甲基安非他命、電子
     秤及包裝袋等物品，然有卷內扣案清單可憑，檢察官曾針
     對被告乙○○於96年7 月15日施用第二級毒品甲基安非他
     命聲請觀察勒戒，經本院以96年度毒聲字第1155號裁定觀
     察勒戒，經認已無繼續施用毒品傾向，檢察官以97年度毒
     偵字第2176號不起訴處分書確定，是被告持有甲基安非他
     命部分之犯行應為施用行為所吸收不另論罪，併此敘明。
（二）、關於被告被訴服用毒品不能安全駕駛部分
  1、被告於96年7 月15日22時35分許為警採集尿液前26小時、
     96小時服用甲基安非他命及海洛因之事實，有卷附臺灣檢
     驗科技股份有限公司濫用藥物尿液檢驗報告、本院96年度
     毒聲字第1155號裁定可供佐證，惟是否因服用毒品不能安
     全駕駛動力交通工具之構成要件認定，仍須有更多科學數
     據為證。本院依職權函查台北市立聯合醫院松德院區，其
     函文表示：如果僅以尿液中甲基安非他命濃度，並無法判
     斷是否足以影響安全駕駛，就學理而言，使用安非他命後
     其作用確實會改變意識狀態進而影響安全駕駛，故需再參
     考多方資料，包括安非他命用量，安非他命血中濃度害駕
     車時精神狀態，才能加以衡量和判斷（本院卷第86頁，台
     北市立聯合醫院97年10月21日北市醫松字第09733313300
     號函參照）。蓋尿液中毒品含量只能反應被告施用毒品經
     過身體代謝後的殘量，確認被告曾經施用該毒品，卻無法
     推估被告駕車時毒品在血液中含量，以及該血液中毒品含
     量是否足以影響其駕駛動力交通工具之精神狀態認定。依
     據證人即當時坐在被告車上副駕駛座乘客甲○○於本院證
     稱：「被告開車時精神狀況不錯，看被告的眼神，精神蠻
     好的，說話狀況跟現在一樣」。再依證人即員警許曜麟、
     林祥於本院審理證稱：「被告下車後，精神狀況正常」
     、「圍觀群眾很多，我們喝令他坐下，再詢問他德身分相
     關資料，問他為何看到警方就逃，被告的精神狀況正常良
     好，其意識清楚，言語正常。」（見本院卷第42-43 頁、
     第71頁、第75頁)， 堪認被告肇事當時意識狀態清楚，其
     雖服用毒品，應認尚未達不能安全駕駛狀態。
  2、又被告當日為逃避員警追緝之駕車行為，是否該當刑法第
     185 條損壞或壅塞陸路、水路、橋樑或其他公眾往來之設
     備或以他法致生往來之危險？按刑法第185 條第1 項公共
     危險罪，係以「生往來之危險」為其客觀構成要件，屬「
     具體危險犯」而非「抽像危險犯」，故就是否該當本罪需
     有積極之事證，證明具體危險之事實，而非僅以籠統之抽
     像危險理論，即可以該罪相繩。又「法規採取附有例示情
     形之概括規定者，係以概括文義作為例示文義之補充規範
     ，在法解釋論上一方面須以概括規範賦予例示規範之適用
     外延，在另一方面，概括規範之適用亦須受限於與例示規
     範相當之程度」。對於條文中「或以他法致生往來之危險
     」係指除損壞壅塞以外，其他凡足以妨害公眾往來通行之
     方法皆是，但須達於相當壅塞或損壞道路之程度始足當之
     。惟駕駛車輛有「基於超速、闖紅燈及逆向等方式」行駛
     ，在時間上僅屬短暫，不具延續性，對於其他往來車輛僅
     屬特定，不具一般性，縱偶因逆向行車造成交通阻塞之情
     形，是否相當於刑法第185 條第1 項所謂壅塞或損壞道路
     致生往來危險之規範意義，不無研求餘地。至於原判決援
     引本院85年度台上字第5706號、86年度台上字第564 號、
     94年度台上字第2863號等判決為據，認以他法致生往來危
     險之方法，係指除損壞、壅塞以外，其他凡足以妨害公眾
     往來通行之方法皆是，據以認定上訴人所為即屬上開判決
     所指之「他法」云云。惟上開判決，其事實內容係行為人
     糾合多眾以並排競駛及一前一後飆車之方式，在道路上高
     速飆車，非法截占特定路段供己超速行車取樂，足以喪失
     公路原有交通功能，主觀上具有類似壅塞、截斷癱瘓道路
     ，阻止他人安全通行之意圖，客觀上確已達到壅塞、截斷
     癱瘓道路，致他人無法安全往來之程度，核與本件上訴人
     所為，係「為躲避警方追捕而駕車違反交通規則」乙情，
     尚屬有間，不得援引類比（最高法院97年度台上字第731
     號判決參照）。本件在發生肇事路段即上海路上，被告駕
     車有超速但並未逆向或蛇行之事實，業據證人丁○○、丙○○、戊○○於本院審理證述明確（見本院卷第46、48-50
     、53頁）；就駕車追逐過程中被告駕車有超速、蛇行、闖
     紅燈之事實，業據證人即當時追緝員警許曜麟、林祥於
     本院審理證述：追逐時間約15到20分鐘，被告時快時慢，
     車多時就慢，車少就快，車子有蛇行、闖紅燈、看到前面
     有縫隙被告就鑽來鑽去，被告高速蛇行的路段是中華路，
     當時中華路車流量很大等語（見本院卷第70、73、74頁）
     ，足認當時被告駕車雖有超速、蛇行、闖紅燈之事實，但
     並未造成前揭判決意旨所指之客觀上確已達到壅塞、截斷
     癱瘓道路，致他人無法安全往來之程度。
  3、綜上，被告並無因服用毒品致不能安全駕駛之情形，其駕
     車有超速、蛇行、闖紅燈之交通違規並未達壅塞、截斷癱
     瘓道路，致他人無法安全往來之程度，已如前所述，既無
     從證明被告犯罪，就此部分應依法為無罪之諭知。
（三）、關於被告被訴肇事逃逸部分
  1、被告駕車肇事致人受傷之事實業據道路交通事故現場圖、
     卷附照片10張、診斷證明書及證人丁○○、丙○○、戊○○、許曜麟、林祥證述明確，惟查被告是否逃逸一節，
     經證人丁○○於審理時證稱：伊有看到一個人撞到之後馬
     上被壓在路上，伊無法判斷是哪一個人（見本院卷第46頁
     ），再參以證人丙○○於審理時證稱：車子撞到後伊就下
     來看車，伊後來看到員警追逐的那輛車子，看到車內的其
     中一個人被壓在車子附近地上，伊沒有看到那個人是從哪
     個座位下來，被壓在地上動不了，無法逃跑（見本院卷第
     49頁），復有證人即追緝員警許曜麟於審理時證稱：被告
     撞車後停下來，被告下車要逃跑，坐在警車副駕駛座的所
     長下車後壓制在地，被告是自己開門下車，馬上被所長壓
     制在地，伊無法確定是否被告一開車門就被壓制在地，但
     被告被壓制的位置是在靠近車門約50公分處的距離，而甲○○有跑，在追的過程中，被伊與林祥抓到等語（見本
     院卷第70-71 頁），並與證人即追緝員警林祥證稱：伊
     去追甲○○，跑了約300 多公尺，許曜麟當時與所長一起
     追被告，伊不清楚被告被逮捕情形（見本院卷第75頁），
     核與證人甲○○於審理時證稱：撞到人之後被告有將車子
     停下來，因為車子不能動，伊下車後自己跑掉，跑了約2分
     鐘到後面巷子就被抓等語相符，堪認被告駕車肇事後，同
     乘之乘客甲○○有逃跑，但被告則是在距離車門50公分之
     距離即被壓制在地，是尚難認被告有逃逸之事實。
  2、綜上，被告雖有駕車肇事致人受傷之事實，卻當場在車門
     附近即遭員警壓制逮捕，自難認有逃逸之事實，既無從證
     明被告犯罪，就此部分應依法為無罪之諭知。
據上論斷，應依刑事訴訟法第301條第1項，判決如主文。
本案經檢察官吳佳美到庭執行職務。
中    華    民    國    97    年    12    月    30    日
                  交通法庭    審判長法  官  徐培元
                                    法  官  呂綺珍
                                    法  官  張瓊華
以上正本證明與原本無異
如不服本判決書應於送達後10日內向本院提出上訴狀
                                    書記官  江惠婷
中    華    民    國    97    年    12    月    30    日


司法院資訊處製作；財團法人民間司法改革基金會備份。
